【裁判字號】    89,上易,886
【裁判日期】    890427
【裁判案由】    詐欺
【裁判全文】
臺灣高等法院刑事判決                  八十九年度上易字第八八六號
    上  訴  人
    即  被  告  乙○○
右上訴人，因詐欺案件，不服台灣台北地方法院，八十八年度易字第二五九五號，中
華民國八十八年十一月三十日第一審判決（起訴案號：台灣宜蘭地方法院檢察署八十
七年度偵字第二○八號、八十八年度偵字第三六號），提起上訴，本院判決如左：
    主  文
上訴駁回。
    事  實
一、乙○○係設於大陸地區之凱龍實業有限公司（下稱凱龍公司）實際負責人，於民
    國八十五年七月間明知已無資力，竟基於意圖為自己不法所有之概括犯意，利用
    其於八十四年間與甲○○所經營之合記化學工業有限公司（下稱合記公司）小數
    額生意往來所累積之信用，陸續向位於臺北市○○○路○段二十六號四樓之三之
    合記公司詐購樹脂等化學原料，並簽發華僑商業銀行有限公司（下稱華僑商銀）
    、上海商業銀行有限公司（下稱上海商銀）及恒生銀行之支票偽稱付款，詎所簽
    發之支票於八十五年底接續跳票後，被告又向甲○○佯稱已接獲訂單，請甲○○
    繼續出貨即可繳清所有貨款，甲○○不知有詐，乃繼續提供原料，惟乙○○為付
    貨款所陸續簽發之支票仍不獲兌現，且為求拖延，於八十六年十一月十八日與甲
    ○○簽立借據，表示自同年十二月十日起分十一期攤還所欠貨款港幣二十七萬五
    千元，惟乙○○迄未償還分文，甲○○始知受騙。其間，乙○○知悉無從再度詐
    騙合記公司，旋於八十六年九月起，改以福星製品廠之名義，連續四個月，每月
    一次，向從無生意往來由丁美瑩所經營位於臺北縣中和市○○路三六九巷三十三
    弄七號一樓之秉昱實業有限公司（下稱秉昱公司）訂購橡膠原料，並簽發同年九
    月及十月份貨款之支票二紙予秉昱公司，惟屆期提示均遭退票；十一月及十二月
    份之貨款亦未經清償，屢經追討之下，乙○○始與秉昱公司簽立切結書，答應自
    八十七年六月十日起分七期償還所積欠貨款，並清償第一期款項新臺幣（下同）
    六萬五千五百二十九元，然第二期之後所簽之香港大新銀行支票二紙又均被退票
    ，此後乙○○即未再出面，逃匿而不知去向，丁美瑩方知受騙。
二、案經甲○○及秉昱公司訴由臺灣宜蘭地方法院檢察署檢察官偵查向臺灣宜蘭地方
    法院起訴經該院判決管轄錯誤移送台灣台北地方法院審理。
    理  由
一、訊據被告乙○○固於偵審中坦承有於右記時地，分別以凱龍公司及福星製品廠名
    義，向合記公司及秉昱公司訂購樹脂及橡膠原料，並積欠右揭貨款未還等事實，
    惟矢口否認有何詐欺犯行，辯稱：伊因經營不善，且所營工廠遭大陸公安人員查
    封，無法出貨，始致無力償還貨款，並非有詐欺之意云云。惟查，右揭犯罪事實
    ，業據告訴人甲○○及秉昱公司代理人黃瓊滿於偵審中指訴歷歷，並有卷附經被
    告確認為其所簽之華僑商銀、上海商銀、恒生銀行及香港大新等銀行支票共十紙
    、借據及切結書各一份，及合記公司出具之請款明細表九份、出貨單三十四份等
    影本可資佐證。被告於偵查中已自承自八十四年三月間起，所營之工廠即經營不
    善等語（見臺灣宜蘭地方法院檢察署八十八年度偵字第三六號卷第二十頁背面訊
    問筆錄），且被告自八十五年七月間起，迄八十七年六月間止，近二年時間內，
    均未清償合記或秉昱公司分文貨款，足見被告並無預計之收入可資清償貨款，則
    被告訂貨欠款之初，既知財力週轉困難，復無清償之計劃，其恣意訂貨，顯然不
    在乎是否能夠清償，而事後被告所簽發之貨款支票，果然均遭退票，與告訴人和
    解簽立切結書之後，亦均未按期給付，堪認被告訂貨之初，已有詐取貨物而不予
    付款之犯意。至被告辯稱所營工廠遭大陸公安人員查封等情，經查其時間係在八
    十七年八月間，業據被告供明，而被告向合記、秉昱公司訂貨之時間，則在八十
    六年十二月之前，二者相距八個月以上，顯然被告工廠遭查封，係相隔甚久之後
    才發生，自非造成其貨款無法付清之原因，是縱使被告所辯為真，亦不影響其犯
    罪事實之認定。本件事證已明，被告犯行堪以認定。
二、核被告所為，係犯刑法第三百三十九條第一項詐欺取財罪。先後多次犯行，時間
    緊接，觸犯構成要件相同之罪名，顯係基於概括犯意反覆為之，為連續犯，應以
    一罪論，並加重其刑。原審適用刑法第五十六條、第三百三十九條第一項、第七
    十四條第一款，罰金罰鍰提高標準條例第一條前段，審酌被告之品行、智識程度
    、犯罪之動機、目的、手段、所受之刺激、所生之危害及犯罪後之態度等一切情
    狀，量處有期徒刑七月，並以被告前未受有期徒刑以上刑之宣告，有臺灣高等法
    院檢察署刑案紀錄簡覆表可徵，犯後雖未坦承詐欺，惟並不否認積欠告訴人貨款
    ，且承諾按期償還，並已開始給付，有其提出之匯款單據可稽，姑念其尚有補償
    被害人之意，信其經此論罪科刑之教訓，應知警惕而無再犯之虞，併予宣告緩刑
    三年，以利早日清償欠款並啟自新，認事用法並無不合，量刑亦屬允當。被告上
    訴意旨，仍執陳詞，否認犯罪，核無理由，上訴應予駁回。
據上論斷，應依刑事訴訟法第三百六十八條，判決如主文。
本案經檢察官鍾鳳玲到庭執行職務。
中    華    民    國    八十九    年      四        月      二十七      日
                        臺灣高等法院刑事第七庭
                            審判長法  官  蘇  隆  惠
                                  法  官  蔡  彩  貞
                                  法  官  洪  曉  能
右正本證明與原本無異。
不得上訴。
                                  書記官  周  素  秋
中    華    民    國    八十九    年      五        月       一         日
附錄：本案論罪科刑法條全文
刑法第三百三十九條
意圖為自己或第三人不法之所有，以詐術使人將本人或第三人之物交付者，處五年以
下有期徒刑、拘役或科或併科一千元以下罰金。
以前項方法得財產上不法之利益或使第三人得之者亦同。
前二項之未遂犯罰之。


司法院資訊處製作；財團法人民間司法改革基金會備份。
